【裁判字號】    95,易,134
【裁判日期】    950511
【裁判案由】    竊盜
【裁判全文】
臺灣屏東地方法院刑事判決               95年度易字第134號
公  訴  人  臺灣屏東地方法院檢察署檢察官
被      告  甲○○
                    （另案於屏東監獄竹田分監執行中）
上列被告因竊盜案件，經檢察官提起公訴（94年度偵字第3693號）
，本院判決如下：
    主  文
甲○○結夥三人以上竊盜，累犯，處有期徒刑壹年。
    事  實
一、甲○○曾於民國82年間因違反麻醉藥品管理條例、肅清煙毒
    條例等案件，經本院分別判處有期徒刑7 月及3 年6 月確定
    ，上開有期徒刑接續執行，於84年6 月13日縮短刑期假釋出
    監，復於85年間之假釋期間，因違反肅清煙毒條例案件，經
    本院判處有期徒刑3 年1 月確定，再於86年間因違反麻醉藥
    品管理條例案件，經本院判處有期徒刑10月確定，上開假釋
    並經撤銷，先執行殘刑有期徒刑2 年2 月30日，上開有期徒
    刑並接續執行，至89年4 月25日又縮短刑期假釋出監，嗣於
    89年間之假釋期間，再因施用毒品案件而撤銷假釋，於92年
    11 月17 日縮刑期滿執行完畢。
二、甲○○與丁○○、乙○○（丁○○、乙○○已分別移送臺灣
    高雄地方法院及本院審理)， 共同意圖為自己不法所有之犯
    意聯絡，於民國94年4 月13日凌晨4 時，甲○○開車搭載乙○○，丁○○駕駛其所有車牌號碼X4-842號營業大貨車，3
    人結夥至屏東縣萬丹鄉○○村○○路○○道路旁，由丁○○
    操作前開大貨車吊桿，乙○○及甲○○負責捆綁吊繩，將丙○○停放於該處之農用鐵牛車2 部吊上前開貨車而載離現場
    ，得手後並將之售予不知情、於屏東縣里港鄉中和村中南1
    之30號經營「高源環保企業社」之張高源，得款新台幣（下
    同）約2 萬元，由甲○○、乙○○各分得5,000 元，其餘款
    項則由丁○○取得。
三、案經內政部警政署保安警察隊第三總隊第二大隊報請臺灣屏
    東地方法院檢察署檢察官偵查起訴。
    理  由
壹、證據能力部分：
    按被告以外之人於審判外之言詞或書面陳述，除法律有規定
    者外，不得作為證據，刑事訴訟法第159 條第1 項固定有明
    文。惟被告以外之人於審判外之陳述，雖不符同法第159 條
    1 至之4 之規定，而經當事人於審判程序同意作為證據，法
    院審酌該言詞陳述或書面陳述作成時之情況，認為適當者，
    亦得為證據。又當事人、代理人或辯護人於法院調查證據時
    ，知有第159 條第1 項不得為證據之情形，而未於言詞辯論
    終結前聲明異議者，視為有前項之同意，同法第159 條之5
    亦定有明文。查本案被害人丙○○於警詢中之指述，為審判
    外之陳述而屬傳聞證據，公訴人及被告於本院準備程序及審
    判程序中對於前述證人於警詢及偵查中之指述暨其他相關具
    傳聞性質之證據資料之證據能力，均表示沒有爭執，且迄於
    言詞辯論終結前亦未聲明異議。本院審酌渠等陳述及證據資
    料作成時之情況，核無違法取證或其他瑕疵，認為以之作為
    證據為適當，上開證人於審判外之陳述及相關證據資料，自
    得做為證據，合先敘明。
貳、實體部分：
一、訊據被告甲○○固不否認有前開時、地，與乙○○共同拉繩
    綑綁鐵牛車2 部之事實，惟矢口否認有何竊盜犯行，辯稱：
    是乙○○邀伊去，但伊不知情云云，經查：
(一)、被害人丙○○所有、停放於屏東縣萬丹鄉○○村○○路處之
    農用鐵牛車2 部，於94年4 月13日凌晨時分遭人竊取一情，
    業經被害人丙○○於警詢時陳述明確（警卷第79至第80頁）
    ，並有丙○○至失竊現場指認之照片1 張在卷可參（警卷第
    第212 頁），是此部分之事實，應足認定。
(二)、被告於94年4 月13日凌晨4 時，開車搭載乙○○，丁○○駕
    駛其所有車牌號碼X4-842號營業大貨車，3 人至屏東縣萬丹
    鄉○○村○○路旁，由丁○○操作前開大貨車吊桿，乙○○
    及甲○○負責捆綁吊繩，將丙○○停放於該處之農用鐵牛車
    2 部吊上前開貨車而載離現場，得手後並將之售予不知情、
    於屏東縣里港鄉中和村中南1 之30號經營「高源環保企業社
    」之張高源，得款約2 萬元，由甲○○、乙○○各分得5,00
    0 元，其餘款項則由丁○○取得之事實，業據被告於偵查及
    本院審理中自承在卷（91年度他字第33卷第245 頁、本院卷
    第23頁背面、第34頁背面），且與乙○○於警詢、偵查及本
    院審理中證稱被告有於前開時間，搭載其至上開竊盜現場之
    證述大致相符（91年度他字第33卷191 、171 頁）。而被告
    既自承其有綑綁前開鐵牛車之舉，則依其與乙○○綑綁前開
    農用鐵牛車之時間觀之，彼時為凌晨4 時許，非為一般人工
    作時間，且其等係至產業道路旁由丁○○以吊上營業大貨車
    的方式將農用鐵牛車運離現場，非以正常駕駛方式將前開車
    輛移離，如非意圖為自己不法所有，被告與乙○○、丁○○
    等人何須以此種種異於常理之方式移離車輛？由此足見被告
    對於竊盜行為應為知情。再者，出售前開車輛時，被告曾陪
    同乙○○、丁○○一同前往，出售車輛所得之贓款，被告亦
    分得5,000 元，所得之金額與乙○○分得之5,000 元相等，
    如非共同竊盜行為事後之分贓，又何能與乙○○所分得之贓
    款等同？故被告前開辯解顯係卸責之詞，不足採信。
(三)、按刑法第28條規定，2 人以上共同實施犯罪之行為者，皆為
    正犯。故共同正犯除須有2 人以上共同實施犯罪行為外，尚
    須2 人以上具有相互利用他方行為共同合力實施犯罪之意思
    聯絡，始能成立共同正犯，即2 人以上之人相互認識他方之
    行為而有互相利用他方之行為以完成犯罪之意思，唯有此意
    思之聯絡，始足以表示其惡性之共同，而將各共犯作合一之
    觀察，以為共同評價之對象，因之共犯者對其中任何1 人在
    合同意思範圍內所為之結果，均應共同負責。被告與乙○○
    、丁○○間，就本案竊盜犯行既有犯意聯絡及行為分擔，彼
    此分工協力，且有參與構成要件行為之實行，相互補充共享
    而完成犯罪，是被告與乙○○、丁○○3人應屬共同正犯。
(四)、綜上所述，本件事證明確，被告辯解不足採信，竊盜犯行應
    足認定。
二、核被告所為，係犯刑法第321 條第1 項第4 款之結夥3 人以
    上加重竊盜罪。其與乙○○、丁○○間有犯意聯絡及行為之
    分擔，皆為共同正犯。又被告甲○○曾於82年間因違反麻醉
    藥品管理條例、肅清煙毒條例等案件，經本院分別判處有期
    徒刑7 月及3 年6 月確定，上開有期徒刑接續執行，於84年
    6 月13日縮短刑期假釋出監，復於85年間之假釋期間，因違
    反肅清煙毒條例案件，經本院判處有期徒刑3 年1 月確定，
    再於86年間因違反麻醉藥品管理條例案件，經本院判處有期
    徒刑10月確定，上開假釋並經撤銷，先執行殘刑有期徒刑2
    年2 月30日，上開有期徒刑並接續執行，至89年4 月25日又
    縮短刑期假釋出監，嗣於89年間之假釋期間，再因施用毒品
    案件而撤銷假釋，於92年11月17日縮刑期滿執行完畢，有臺
    灣高等法院被告全國前案紀錄表及臺灣屏東地方法院檢察署
    刑案資料查註紀錄表各一份在卷可參，其受有期徒刑之執行
    完畢後，5 年之內再犯有期徒刑以上之本罪，為累犯，應依
    法加重其刑。爰審酌被告素行不佳，有多項前科，本次為圖
    不勞而獲而犯罪，且竊盜財物為農用鐵牛車2 輛，犯後復飾
    詞辯解，態度不佳等一切情狀，量處如主文所示之刑。
、不另為無罪諭知部分：
一、公訴意旨另以：被告甲○○復於94年4 月19日凌晨5 時10分
    許，在屏東縣九如鄉○○路附近，由甲○○載乙○○前往該
    處，由乙○○手持扳手，丁○○操作該所有車牌號碼X4-842
    號營業大貨車吊桿，竊取變電箱2 個，得手後售予大寮古物
    商，因認被告甲○○此部分涉犯刑法第321 條第1 項第4 款
    之罪嫌。
二、按犯罪事實應依證據認定之，無證據不得認定其犯罪事實；
    又不能證明被告犯罪者，應諭知無罪之判決，刑事訴訟法第
    154 條第2 項、第301 條第1 項分別定有明文。又犯罪事實
    之認定，應憑真實之證據，倘證據是否真實尚欠明確，自難
    以擬制推測之方法，為其判斷之基礎；而認定犯罪事實之證
    據係指足以認定被告確有犯罪行為之積極證據而言，該項證
    據自須適合於被告犯罪事實之認定，始得採為斷罪資料，最
    高法院著有53年臺上字第656 號、29年上字第3105號判例可
    參。且刑事訴訟上證明之資料，無論其為直接或間接證據，
    均須達於通常一般之人均不致有所懷疑，而得確信其為真實
    之程度，始得據為有罪之認定，若其關於被告是否犯罪之證
    明未能達此程度，而有合理懷疑之存在，致使無從形成有罪
    之確信，根據「罪證有疑，利於被告」之證據法則，即不得
    遽為不利被告之認定，亦有最高法院76年臺上字第4986 號
    判例可稽。其以情況證據（即間接證據）斷罪時，尤須基於
    該證據在直接關係上所可證明之他項情況事實，本乎推理作
    用足以確證被告有罪，方為合法，不得徒憑主觀上之推想，
    將一般經驗上有利被告之其他合理情況逕予排除，此觀諸最
    高法院32年上字第67號判例自明。且刑事訴訟法第161 條已
    於91年2 月8 日修正公布，其第1 項規定：檢察官就被告犯
    罪事實，應負舉證責任，並指出證明之方法。因此，檢察官
    對於起訴之犯罪事實，應負提出證據及說服之實質舉證責任
    。倘其所提出之證據，不足為被告有罪之積極證明，或其指
    出證明之方法，無從說服法院以形成被告有罪之心證，基於
    無罪推定之原則，自應為被告無罪判決之諭知。最高法院52
    年度臺上字第1300號判例、92年度臺上字第128 號判例可資
    參照。
三、公訴意旨認被告甲○○涉有前開竊盜犯行，係以被告自白及
    證人乙○○、丁○○之供述為其論罪依據。訊據被告堅詞否
    認上開犯行，辯稱：其並沒有去偷變電箱等語。經查，94年
    4 月19日凌晨5 時10分許，乙○○與丁○○2 人在屏東縣九
    如鄉○○路附近，由乙○○手持扳手，丁○○操作該所有車
    牌號碼X4-842號營業大貨車吊桿，竊取變電箱2 個之事實，
    雖據乙○○、丁○○分別於警詢、偵查及本院審理中供述明
    確，惟乙○○屢次陳述均稱該次竊盜行為僅有其與丁○○2
    人參與（91年度他字第33號卷86頁、第191 頁、本院卷第36
    頁），與丁○○陳稱被告甲○○參與上開竊盜犯行之供述已
    有出入（91年度偵字第33號卷第4 頁）。再者，上開變電箱
    究為為何人所有，本院遍查全卷，並無發現被害人報案失竊
    之紀錄及相關陳述，故就此部分，公訴人並未盡舉證之責，
    參諸前揭法條規定及判例意旨，被告甲○○此部分犯罪嫌疑
    容有未足，惟公訴意旨認被告此部分犯行與前揭論罪科刑部
    分，有連續犯之裁判上一罪關係，爰不另為無罪之諭知。
據上論斷，應依刑事訴訟法第299 條第1 項前段、第273 條之1
第1 項，刑法第28條、第321 條第1 項第4 款、第47條，判決如
主文。
本案經檢察官林吉泉到庭執行職務。
中    華    民    國    95    年    5     月    11    日
                  刑事第三庭    審判長法   官  楊清安
                                      法   官  楊萬益
                                      法   官  柯雅惠
以上正本證明與原本無異。
如不服本判決應於收受本判決送達後十日內向本院提出上訴書狀，
其未敘述上訴理由者，並得於提起上訴後十日內向本院補提理由
書狀（均須按他造當事人之人數附繕本）「切勿逕送上級法院」
                                      書記官  唐淑嫻
中    華    民    國    95    年    5     月    3     日
附錄：
刑法第321條：
犯竊盜罪而有左列情形之一者，處六月以上、五年以下有期徒刑
：
一  於夜間侵入住宅或有人居住之建築物、船艦或隱匿其內而犯
    之者。
二  毀越門扇、牆垣或其他安全設備而犯之者。
三  攜帶兇器而犯之者。
四  結夥三人以上而犯之者。
五  乘火災、水災或其他災害之際而犯之者。
六  在車站或埠頭而犯之者。
前項之未遂犯罰之。


司法院資訊處製作；財團法人民間司法改革基金會備份。
